臺灣高等法院民事判決　　　　　　　　 94年度上易字第493號
上　訴　人　甲○○
訴訟代理人　徐偉律師
　　　　　　劉彥詮律師
被 上 訴人　乙○○
訴訟代理人　張智超律師
複 代 理人　賴錫卿律師
上列當事人間請求返還借款事件，上訴人對於中華民國94年5月2
日臺灣臺北地方法院93年度訴字第5019號第一審判決提起上訴，
本院於94年8月17日言詞辯論終結，判決如下：
    主  文
上訴駁回。
第二審訴訟費用由上訴人負擔。
    事實及理由
一、被上訴人起訴主張：上訴人於民國86年10月起至88年2月止
    ，陸續向伊借貸新台幣（以下同）589000元，迭經催討均未
    清償，爰依消費借貸法律關係請求上訴人返還借款。如認被
    上訴人所提匯款紀錄不足證明兩造間有成立消費借貸契約，
    則依不當得利法律關係，請求上訴人返還所受利益。為此訴
    請(1)上訴人應給付被上訴人589000元，及自93年12月15日起
    至清償日止按年息5%計算之利息。(2)上訴人應給付被上訴人
    147250元。原審判命上訴人應給付被上訴人289000元，及自
    93年12月15日起至清償日止，按年息5%計算之利息，其餘部
    分則予駁回，並依聲請定供擔保金額為准、免假執行之宣告
    。被上訴人就其敗訴部分未據上訴，已告確定。其於本院聲
    明：上訴駁回。
二、上訴人則以：被上訴人所提匯款紀錄僅足證明被上訴人確曾
    匯入589000元至伊及訴外人艾爾加實業有限公司（下稱艾爾
    加公司）之帳戶，尚無法證明雙方間確有借貸意思表示之合
    致，遑論兩造間有借貸關係存在。被上訴人雖另為不當得利
    之主張，惟被上訴人並未舉證證明上訴人因被上訴人之給付
    受有利益，及上訴人之受益係無法律上原因，被上訴人據此
    請求，亦嫌無據。爰聲明：(1)原判決不利上訴人之部分廢棄
    。(2)被上訴人在第一審之訴及假執行之聲請均駁回。
三、查被上訴人曾於86年10月20日、87年7月3日、87年4月12日
    分別匯款100000元、89000元、100000元至上訴人玉山商業
    銀行三重分行0000000000000號帳戶，合計289000元，此為
    兩造所不爭執，並有匯款通知單、存戶交易明細表在卷可稽
    （見原審卷第14頁），復經原審向玉山商業銀行函查明確（
    見外附該行檢送之交易明細表），應堪信實。
四、被上訴人雖舉前揭匯款資料為佐，主張交付上訴人借款
    289000元，然上訴人否認曾向被上訴人借款，被上訴人對兩
    造曾有借貸契約之成立復未能提出其他稽證以實其說，則其
    本於消費借貸法律關係訴請上訴人返還借款289000元，即無
    可採。
五、惟按當事人主張有利於己之事實，就其事實有舉證之責任，
    民事訴訟法第277條定有明文。又原告於起訴原因已有相當
    之證明，而被告於抗辯事實並無確實證明方法，僅以空言爭
    執者，當然認定其抗辯事實之非真正，而應為被告不利益之
    裁判，最高法院18年上字第1679號著有判例可資參照。經由
    銀行匯款與他人，依現行銀行實務作業，匯款單據上不必載
    明匯款原因，自無從僅以匯款事實證明匯款原因。故原告若
    僅憑匯款事實主張消費借貸法律關係訴請被告返還借款，因
    無其他佐證足供證明借貸關係之存在，就借貸部分自無從為
    其有利之判決，但其就匯款行為並無法律上之原因，應認已
    有相當之證明，參酌前述法條、判例，即應由被告就其抗辯
    事實負舉證責任，方能免責，最高法院87年度台上字第730
    號判決亦採此見，可資參照。查被上訴人僅能提供匯款單據
    ，無法據以證明兩造間有借貸關係存在，業如上述，是其已
    就本件匯款行為無法律上原因，為相當之證明。而上訴人雖
    辯稱系爭289000元乃被上訴人返還其先前向伊所借之款項云
    云，然復自承無法具體說明借款之次數及時間，亦無法提供
    任何相關佐證（見原審卷第68至72頁），揆諸前揭說明，自
    難認其已盡舉證責任。
六、從而被上訴人本於不當得利法律關係訴請上訴人給付289000
    元，及自93年12月15日起至清償日止按年息5%計算之利息，
    洵屬有據，應予准許。原審判命上訴人如數給付，於法並無
    違誤。上訴意旨指摘原判決不當，求予廢棄改判，為無理由
    ，應予駁回。
七、據上論結，本件上訴為無理由，依民事訴訟法第449條第1項
    、第78條，判決如主文。
中　　華　　民　　國　　94　　年　　8 　　月　　31　　日
　　　　　　　　　民事第一庭　審判長法　官　林金吾
　　　　　　　　　　　　　　        法　官　陳邦豪
　　　　　　　　　　　　　　        法　官　盧彥如
正本係照原本作成。
不得上訴。
中　　華　　民　　國　　94　　年　　9 　　月　　2 　　日
　　　　　　　　　　　　　　　　　　書記官　鄭兆璋
